【裁判字號】    97,交聲更,29
【裁判日期】    970819
【裁判案由】    違反道路交通管理處罰條例聲明異議
【裁判全文】
臺灣臺北地方法院交通事件裁定        97年度交聲更字第29號
原處分機關  臺北市交通事件裁決所
異  議  人
即受處分人  甲○○
上列異議人即受處分人因違反道路交通管理處罰條例案件，對於
臺北市交通事件裁決所於97年5 月12日所為之處分（原處分案號
：北市裁二字第裁22-AM0000000號）聲明異議，經本院於97年5
月26日以97年度交聲字第1428號裁定後，異議人提起抗告，經臺
灣高等法院於97年7 月11日以97年度交抗字第782 號裁定撤銷原
裁定，並發回本院更為裁定，本院裁定如下:
    主  文
異議駁回。
    理  由
一、按道路交通管理處罰條例所稱之「車輛」，係指在道路上以
    原動機行駛之汽車（包括機器腳踏車）或以人力、獸力行駛
    之車輛；道路交通安全規則所稱之「汽車」，係指在道路上
    不依軌道或電力架線而以原動機行駛之車輛（包含機器腳踏
    車），道路交通管理處罰條例第3 條第8 款、道路交通安全
    規則第2 條第1 項第1 款有明文規定。次按交岔路口、公共
    汽車招呼站10公尺內、消防栓、消防車出入口5 公尺內不得
    臨時停車；且禁止臨時停車處所不得停車，道路交通安全規
    則第111 條第1 項第2 款、第112 條第1 項第1 款，分別定
    有明文。又按汽車駕駛人在禁止臨時停車處所停車者，處新
    臺幣（下同）600 元以上1,200 元以下罰鍰，道路交通管理
    處罰條例第56條第1 項第1 款復有明定。
二、本件原處分機關即臺北市交通事件裁決所以異議人即受處分
    人甲○○所有之車牌號碼BDX-911 號重型機車，於民國97年
    1 月3 日下午2 時51分許，在臺北市○○○路○ 段36巷14弄
    交岔路口10公尺內禁止臨時停車之處所停車，適為臺北市政
    府警察局中山分局圓山派出所員警拍照存證，並依道路交通
    管理處罰條例第56條第1 項第1 款之規定逕行舉發「在交岔
    路口十公尺內停車」之違規。嗣因異議人於應到案日期前提
    出申訴，原處分機關函請原舉發機關調查結果，仍認受處分
    人有前揭違規行為，原處分機關遂於97年5 月12日依道路交
    通管理處罰條例第56條第1 項第1 款及違反道路交通管理事
    件統一裁罰標準表規定，裁處異議人600 元之罰鍰（裁決書
    上並註記已繳納罰鍰結案），合先敘明。
三、異議人聲明異議意旨略以：舉發地點為巷弄並非馬路，該處
    置有花盆並停放多輛機車，未見警員舉發，且受處分人腿部
    斷過，行動不便，為此聲明異議，請求撤銷原處分等語。
四、經查：
  (一)異議人於97年1 月3 日下午2 時51分許，將其所有車牌號碼
    BDX-911 號重型機車停放在臺北市○○○路○ 段36巷14弄交
    岔路口10公尺內禁止臨時停車之處所，而為臺北市政府警察
    局中山分局圓山派出所員警製單舉發之事實，為異議人所不
    爭執，且有臺北市政府警察局舉發違反道路交通管理事件通
    知單、採證照片在卷可稽，是異議人之違規事實，堪以認定
    。
  (二)異議人辯稱舉發地點為巷弄並非馬路云云，惟觀諸採證照片
    ，異議人停車之處所，顯係公用道路，且其停車之地點，確
    係在交岔路口10公尺內，而為道路交通安全規則第111 條第
    1 項第2 款所規範禁止臨時停車之處所。又經舉發警員查覆
    ，採證當時對周邊違規停放之車輛均有取締告發之紀錄，此
    有臺北市政府警察局中山分局97年4 月18日北市警中分交字
    第09731361800 號函附卷足憑，是並無異議人所言不舉發其
    他違規車輛之情事。至於異議人行動不便一情縱令屬實，亦
    與本件違規之認定無涉，自不能執為免罰之理由。故異議人
    以前詞置辯，要無可採。
  (三)按本條例所定罰鍰之處罰，受處罰人接獲違反道路交通管理
    事件通知單後，於15日內得不經裁決，逕依第92條第3 項之
    罰鍰基準規定，向指定之處所繳納結案；不服舉發事實者，
    應於15日內，向處罰機關陳述意見；其不依通知所定期限前
    往指定處所聽候裁決，且未依規定期限繳納罰鍰結案或向處
    罰機關陳述意見者，處罰機關得逕行裁決之，道路交通管理
    處罰條例第9 條第1 項定有明文。經查，本件原舉發違反道
    路交通管理事件通知單上所載應到案日期為「97年2 月15日
    」，然前開通知單經委請郵務單位寄存送達而交由異議人收
    受時，已係「97年3 月5 日」而為前開所載應到案日期之後
    ，異議人自無從知悉本件之「應到案日期」而於期限前到案
    ，然此為無法歸責異議人之事由，則異議人雖於「97年3 月
    28日」始向原處分機關提出申訴，仍應認異議人於應到案期
    限內到案接受裁決而裁處最低額罰鍰，併此敘明。
五、綜上所述，異議人確有在前開時、地在禁止臨時停車處所停
    車之違規行為。原處分機關依前開道路交通管理處罰條例第
    56條第1 項第1 款及違反道路交通管理事件統一裁罰基準表
    之規定，裁處受處分人罰鍰600 元，尚無違誤。異議人猶執
    前詞指摘原處分不當，為無理由，自應將其異議予以駁回。
六、據上論斷，應依道路交通案件處理辦法第19條，裁定如主文
    。
中    華    民    國    97    年    8     月    19    日
                           交通法庭法  官  林孟皇
本正本證明與原本無異。
如不服本裁定，應於送達後5日內向本院提出抗告狀
                                   書記官  楊雅鈞
中    華    民    國    97    年    8     月    19    日


司法院資訊處製作；財團法人民間司法改革基金會備份。
